【裁判字號】    92,自,618
【裁判日期】    921225
【裁判案由】    公然侮辱等
【裁判全文】
臺灣臺中地方法院刑事判決                          九十二年度自字第六一八號
    自  訴  人  乙○○
    被      告  甲○○
右列被告因公然侮辱等案件，經自訴人提起自訴，本院判決如左：
    主      文
甲○○無罪。
    理      由
一、自訴意旨略以：自訴人乙○○於民國九十二年五月十六日凌晨至台中縣警察局烏
    日分局大肚分駐所，欲尋訪林姓警員，在大肚分駐所前面，為了提醒林姓警員，
    而在外按喇叭，詎被告甲○○卻出來大聲吼叫說：為什麼按喇叭？自訴人乙○○
    即向被告甲○○表明：「我是某某學校家長會長乙○○，要找林姓警員。」等語
    ，然被告甲○○卻大聲說：「家長會長是『什麼小』（台語）稀罕『什麼小』（
    台語）」等語，而公然侮辱自訴人乙○○。被告甲○○於九十二年五月十六日下
    午，在烏日分局刑事組對自訴人乙○○製作警訊筆錄時（嗣移送臺灣臺中地方法
    院檢察署以九十二年度偵字第三四九號偵辦），自問自答製作筆錄，而偽造公文
    書。因認被告甲○○涉犯刑法第三百零九條第一項之公然侮辱罪嫌及刑法第二百
    十一條之偽造公文書罪嫌云云。
二、按犯罪事實應依證據認定之，無證據不得認定其犯罪事實，又不能證明被告犯罪
    者，應為無罪判決之諭知，刑事訴訟法第一百五十四條第二項、第三百零一條第
    一項定有明文。又認定不利於被告之證據須依積極證據，苟積極證據不足為不利
    於被告事實之認定時，即應為有利被告之認定，更不必有何有利之證據，最高法
    院三十年上字第八一六號判例可資參照。
三、自訴人乙○○認被告甲○○涉有公然侮辱及偽造公文書罪行，無非以被告在大肚
    分駐所前以：「家長會長是『什麼小』（台語）稀罕『什麼小』（台語）」等語
    對其公然侮辱，及在烏日分局其製作警訊筆錄時，以自問自答的方式製作筆錄，
    而非在其供述下製作為其主要論據。訊據被告堅決否認右揭犯行，辯稱：其並未
    辱罵乙○○，警訊筆錄是乙○○自己的陳述，其亦未偽造公文書等語。經查：
(一)、自訴人係於九十二年五月十六日凌晨二時許，酒後駕車至台中縣警察局烏日分局
    大肚分駐所前，其友人丙○○亦坐於車內前方乘客座，被告因自訴人在派出所前
    鳴按喇叭而外出查詢，此據被告及自訴人供、指述屬實。嗣警方於同日凌晨二時
    十分存證錄影，依蒐證錄影帶所示之內容為：「自訴人原本在自小客車駕駛座上
    ，被告站在派出所前台階上，面對自訴人及自小客車，距離大約二、三公尺，隨
    即自訴人下車咆哮，自承飲酒，並表明其為乙○○，自稱居仁國中家長會會長，
    至凌晨二時二十分左右，自訴人出言辱罵被告『混蛋』二、三次，陳即由被告等
    警員逮捕，錄影過程中並沒有聽到被告辱罵自訴『家長會會是什麼小（台語），
    稀罕什麼小（台語），自訴人朋友丙○○始終躺坐在乘客座上，手則伸出車窗外
    ，直到自訴人被警方逮捕後才進入派出所。」等情，此據本院於準備程序勘驗屬
    實，製有勘驗筆錄在卷可按，顯見被告在自訴人表明其為家長會長之身分時，並
    未以「家長會長是『什麼小』（台語）稀罕『什麼小』（台語）」等語辱罵自訴
    人，允無疑義。雖證人丙○○於本院審理時證稱其有聽到被告辱罵自訴人等語，
    惟證人丙○○同時證稱：「我開車載乙○○去的」、「乙○○是坐在副駕駛座上
    按喇叭的」、「（你當時是否躺在副駕駛座上？）我當時坐在駕駛座上」等語，
    與錄影帶所顯現之實情（即丙○○係躺在副駕駛座上、乙○○係坐在駕駛座上按
    喇叭）不符，顯然證人丙○○之前開證詞已與實情不符，自為本院所不採信。是
    被告確未公然辱罵自訴人，要無庸疑。
(二)、復按刑法上所謂「偽造文書」，係以無制作權之人不法制作文書為其要件，倘若
    有權制作者，即不屬之（最高法院四十七年台上字第三六五號判例意旨參照）。
    自訴人因在前揭時、地對被告辱罵被告「混蛋」之語，而由被告所任職之大肚分
    駐所依妨害公務等罪嫌偵辦，在台中縣警察局烏日分局刑事組制作筆錄時，由被
    告對自訴人酒醉駕車所涉公共危險罪嫌部分制作筆錄，此有警訊筆錄在卷可按，
    而被告身為司法警察，在訊問犯罪嫌疑人時本有制作警訊筆錄之權限，是縱然所
    制作警訊筆錄之內容不實，亦與「偽造」之概念未合，是尚難認被告有何偽造公
    文書之犯行無誤。
四、綜上所述，被告之辯解應可採信，此外復查無其他積極之證據足以證明被告有何
    自訴人所指公然侮辱及偽造公文書之犯行，既不能證明被告犯罪，爰依法為無罪
    判決之諭知。
據上論斷，應依刑事訴訟法第三百四十三條、第三百零一條第一項，判決如主文。
中      華      民      國      九十二    年    十二    月    二十五    日
                                      審判長法  官  夏  一  
                                            法  官  林  念  祖
                                            法  官  簡  源  希
右正本證明與原本無異。
如不服本判決，應於判決送達後十日內向本院提出上訴狀，上訴於臺灣高等法院臺中
分院( 須附繕本 )。
                                            書記官
中      華      民      國      九十二    年    十二    月    二十五    日


司法院資訊處製作；財團法人民間司法改革基金會備份。
